【裁判字號】    90,上易,410
【裁判日期】    900328
【裁判案由】    妨害自由等
【裁判全文】
臺灣高等法院刑事判決                              九十年度上易字第四一○號
    上  訴  人
    即自 訴 人  甲○○
    被      告  乙○○
右上訴人因被告妨害自由等案件，不服臺灣新竹地方法院八十九年度自更（一）字第
四號，中華民國九十年一月四日第一審判決，提起上訴，本院判決如左：
    主  文
上訴駁回。
    理  由
壹、不受理部分：
一、自訴意旨略以：被告乙○○與自訴人原同住於新竹市○○路一三０號四維天廈，
    雙方本係好友，嗣因合作建築有糾紛，始行交惡。詎被告竟自民國（下同）八十
    七年年初起迄年底，先後在上開住處附近，以「沒有用的男人」、「幹你娘」等
    語，公然辱罵自訴人，因認被告涉有刑法第三百零九條公然侮辱及第三百一十條
    誹謗之罪嫌云云。
二、按「告訴乃論之罪，其告訴應自得為告訴之人知悉犯人之時起，於六個月內為之
    」、「告訴或請求乃論之罪，已不得為告訴或請求者，不得再行自訴」及「不得
    提起自訴而提起者，應諭知不受理之判決」，刑事訴訟法第二百三十七條、第三
    百二十二條及第三百三十四條分別定有明文。再刑事訴訟法第二百十六條第一項
    ，固規定告訴乃論之罪，其告訴應自得為告訴之人知悉犯人之時起，六個月內為
    之，但在連續犯由最初之行為知悉犯人之時起，雖已逾六個月，而自知悉其最後
    之行為時起，尚未逾六個月者，仍得行使告訴權（最高法院著有二十五年上字第
    六九九四號判例）。是以連續性犯罪，其告訴期間，應自知悉犯人最後一次行為
    ，或行為終了時起算。
三、經查：自訴人認被告犯有刑法第三百十條第一項誹謗罪及同法第三百零九條第一
    項之公然侮辱罪，依刑法第三百十四條之規定，須告訴乃論。本件自訴人係指訴
    被告自八十七年年初起迄年底，先後在上開住處附近，以「沒有用的男人」、「
    幹你娘」等語，公然辱罵及誹謗自訴人，依自訴人自訴之情節，被告所為之犯行
    ，時間緊接，犯罪構成要件相同，顯係基於概括之犯意反覆為之，為連續犯。再
    自訴人係於八十七年十二月間某日，在新竹市○○路一三０號地下二樓停車場，
    對於被告之言詞實施錄音等情，亦據自訴人於原審調查時指述明確（見原審卷第
    十六、二十八頁），並有錄音帶及錄音帶譯文在卷為憑，足認自訴人於八十七年
    十二月間即已知悉被告最後一次誹謗及公然侮辱之行為，但其卻於八十八年十一
    月二十六日始向原審提起自訴，有原審八十八年自字第一００號所附自訴狀上收
    狀戳章為憑，是自訴人顯然已經逾六個月之告訴期間，揆諸前揭說明，其自訴被
    告誹謗罪、公然侮辱罪部分，已不得為告訴，自應諭知不受理之判決。
四、原審因予諭知此部分不受理之判決，經核尚無違誤，自訴人上訴意旨，仍執陳詞
    ，指摘原判決不當，為無理由，應予駁回。
貳、無罪部分：
一、自訴意旨另以：被告於八十七年底，在上址停車場前，持網球拍向原告作勢揮打
    ，阻擋原告汽車進入停車場停放，因認被告涉有刑法第三百零四條之強制罪及第
    三百零五條之恐嚇危害安全罪嫌云云。
二、按犯罪事實應依證據認定之，無證據不得推定其犯罪事實。不能證明被告犯罪者
    ，應諭知無罪之判決。刑事訴訟法第一百五十四條、第三百零一條第一項分別定
    有明文。又事實之認定，應憑證據，如未能發現相當證據，或證據不足以證明，
    自不能以推測或擬制之方法，以為裁判基礎。再告訴人之告訴，係以使被告受刑
    事追訴為目的，是其陳述是否與事實相符，仍應調查其他證據以資審認。又認定
    不利於被告之事實，須依積極證據，苟積極證據不足為不利於被告事實之認定時
    ，即應為有利於被告之認定。（最高法院二十年上字第八九三號、四十年臺上字
    第八六號五十二年台上字第一三○○號及三十年上字第八一六號判例事資參照）
    。
三、訊據被告堅詞否認有前開犯行，辯稱：伊係管委會委員，原告要到地下室停車，
    但他沒有車位，所以攔下，但原告還是不聽，仍然下去停車，伊並無實施強制或
    恐嚇行為等語。經查：被告所辯其係大樓管委會委員，因自訴人無停車位，乃於
    自訴人欲前往停車時加以攔阻質問等情，為自訴人所自承，雖自訴人指稱同址大
    樓銀行經理有同意其停放車輛等情，惟被告依其認識，認自訴人無停車位，為該
    大樓住戶之停車利益，基於職責，攔阻自訴人所駕駛之車輛，主觀上尚難認有妨
    害自由罪之故意。況被告始終否認有實施強制或為恐嚇危害安全之行為，且依自
    訴人所提出之錄音帶以及錄音帶譯文，僅有被告上開出言侮辱之內容，並無關於
    被告強制或恐嚇危害安全之證據等情，亦經原審當庭勘驗錄音帶查證屬實，復有
    經原告簽名之訊問筆錄在卷可稽（見原審八十八年度自字第一００號卷第三十六
    頁）。再者，自訴人於原審及本院審理時均無法完整陳述被告具體恐嚇之犯罪事
    實，亦未能提出任何確據以供調查，自難僅憑空言率予採信。此外，復查無其他
    積極證據足資認定被告涉有上開犯行，自屬不能證明被告此部分犯罪。
四、原審因予諭知被告此部分無罪之判決。經核尚無違誤，自訴人上訴意旨，空言指
    摘原判決不當，為無理由，併予駁回。
據上論斷，應依刑事訴訟法第三百六十八條，判決如主文。
中      華      民      國     九十     年      三      月     二十八   日
                              台灣高等法院刑事第六庭
                                  審判長法  官  陳  春  秋
                                        法  官  徐  培  元
                                        法  官  高  明  哲
右正本證明與原本無異。
不得上訴。
                                        書記官  李  垂  福
中      華      民      國     九十     年      三      月    二十九    日


司法院資訊處製作；財團法人民間司法改革基金會備份。
